【裁判字號】    92,台上,2681
【裁判日期】    920515
【裁判案由】    業務過失致人於死
【裁判全文】
最高法院刑事判決                              九十二年度台上字第二六八一號
    上  訴  人  台灣高等法院台中分院檢察署檢察官
    被      告  甲○○
    選任辯護人  繆璁律師
右上訴人因被告業務過失致人於死案件，不服台灣高等法院台中分院中華民國八十九
年十二月十三日第二審判決（八十九年度交上訴字第一四二五號，起訴案號：台灣苗
栗地方法院檢察署八十八年度偵字第三三一五號），提起上訴，本院判決如左：
    主  文
上訴駁回。
    理  由
按刑事訴訟法第三百七十七條規定，上訴於第三審法院，非以判決違背法令為理由，
不得為之。是提起第三審上訴，應以原判決違背法令為理由，係屬法定要件。如果上
訴理由狀並未依據卷內訴訟資料，具體指摘原判決不適用何種法則或如何適用不當，
或所指摘原判決違法情事，顯與法律規定得為第三審上訴理由之違法情形，不相適合
時，均應認其上訴為違背法律上之程式，予以駁回。本件檢察官上訴意旨略稱：(一)、
依卷附車禍現場圖及與被告甲○○所駕駛營業大貨車同型車之車寬為二．三九公尺以
觀，被害人江燕標所騎機車於肇事後倒地之後車輪距右側路邊有０．九公尺，且肇事
路面全寬為四．六公尺，如被告儘量靠道路左側行駛，則其留有之右側路面寬為二．
二公尺，若以此尚留之右側路面扣除江燕標機車倒地之後輪留有之０．九公尺距離，
則被告之大貨車與江燕標之機車間尚存有一．三一公尺之間距，然江燕標為被告所駕
車輛之右後車輪輾壓後，其身體緊靠其機車旁，顯見被告所駕車輛已佔據右側路面三
．二九公尺，且其車輛之左側尚留有一．三一公尺寬度，益徵被告駕車未緊靠左側無
人車行駛之路面，而太緊靠道路右側行駛，致與江燕標之機車未保持安全之行車間距
而肇事，是台灣省竹苗區車輛行車事故鑑定委員會據此所為之推論，即非無據，乃原
審未予採信，自有違背證據法則。又依卷附車禍現場照片所示，肇事路段均有尚未完
成之一連串路燈基座，該等路燈基座寬度多少？原審未予查明，以釐清江燕標行經該
處時，其機車扣除該等路燈基座所佔位置之寬度後，究剩多少之安全間隔，以利江燕
標安全駕駛，亦有應於審判期日調查之證據而未予調查之違法。(二)、原判決認定江燕
標係因其所駕騎之機車倒地後滑入左側車道內致為被告之貨車輾斃，但第一審勘驗江
燕標之機車時，該機車之左前頭燈、左側手把、左前擋泥板、左後腳踏板，均有擦痕
，但依現場圖顯示，肇事現場並無該機車之刮地痕，而現場遺留之九．五公尺煞車痕
，經送台灣省車輛行車事故覆議鑑定委員會查覆結果，並非江燕標機車之煞車痕，是
該機車既乏左側倒地之擦地痕，且依現場照片所示，該機車車頭方向明顯偏向右側路
邊水道，機車車尾則斜向左側距路旁０．九公尺，但原判決竟認其身體能違反物理原
則向左滑入左側，大有疑義。另現場道路既無機車擦地痕，江燕標之機車於事故發生
時是否在行駛狀態，而非靜止中，實有推求餘地，乃原審未予究明，並已違背經驗法
則云云。
惟查：(一)、本件原判決以公訴意旨略稱：被告以駕駛營業大貨車為業，於民國八十八
年五月二十九日早上六時許，駕駛車牌號碼為ＧＸ∣Ｇ五八號之營業大貨車，由台中
縣后里鄉載運馬達等貨物，沿省道台十三線公路由南向北行駛欲至台北縣等地卸載，
於同日早上六時五十分許，行經該台十三線五三．二公里北上車道時，明知汽車行駛
時應注意兩車併行之間隔，並隨時採取必要之安全措施，且按其情狀又無不能注意之
情形，竟疏未注意兩側行車距離。適江燕標騎乘車牌號碼為ＭＨＢ∣六一九號重型機
車，亦沿同向車道由南向北騎乘行經上開路段，被告所駕貨車與江燕標併行之際，因
未保持安全距離，右側後輪前方位置竟擦撞江燕標所騎機車，致江燕標人車倒地後受
有外傷性休克等傷害而當場死亡，因認被告涉有刑法第二百七十六條第二項之業務過
失致人於死罪嫌等情。經審理結果以：被告固坦承其於前開時間駕駛車牌號碼ＧＸ∣
Ｇ五八號之營業大貨車途經前開路段時，其車右側後輪有輾壓江燕標致死之事實，惟
堅詞否認其駕車有過失。且由江燕標所受傷勢，及其死亡時身體係倒在經先前駛過車
輛而在路面所留下之輪胎通行軌跡之上，暨僅在被告所駕大貨車右後輪擋泥板發現有
向上之撞擊痕等情研判，顯示江燕標係遭受被告所駕大貨車右後車輪輾壓，致內臟損
傷，肛門破裂，因而導致外傷性休克當場死亡，應堪認定。另經第一審勘驗被告所駕
駛之大貨車結果，及依卷附該車輛之照片，可見該大貨車唯一可能之撞擊點，係在其
右後輪前方擋泥板向上之凹痕，該處離地四十八公分，且緊鄰該凹痕外側等高之大貨
車車身鐵管護欄卻無擦撞痕跡，而江燕標所騎乘機車在離地四十八公分之相對應處，
則僅有機車左前方向燈旁塑膠擋泥板處有擦痕。若被告所駕大貨車有擦撞江燕標之機
車，何以被告之大貨車車身右側之鐵管護欄未有撞擊痕跡，反係在該護欄內側等高位
置之擋泥板上有凹痕？且如被告所駕大貨車係在該處與江燕標之機車左前方之擋泥板
發生擦撞，則在擦撞之時，江燕標之身體應在該擦撞處後面，則在擦撞之後，被告所
駕大貨車既仍繼續往前駛行，江燕標如何會遭被告所駕大貨車之右後輪輾壓？尤以被
告所駕大貨車車身左右側之鐵管護欄底端離地面甚近，如被告所駕大貨車之右側後輪
前方位置有擦撞江燕標所騎機車，使江燕標人車瞬間倒地，則江燕標身體亦會被該鐵
管護欄所阻攔，如何會越過鐵管護欄而遭大貨車之右後輪輾壓？此均難以想像。且縱
於擦撞後，江燕標之機車偏右滑行致人車倒地，被告所駕大貨車亦已駛離該處，亦難
想像江燕標之身體會在該擦撞後瞬間落至該大貨車之右後輪前，而遭該車輪輾過，是
難認被告所駕大貨車有與江燕標所騎乘之機車發生擦撞。又本件車禍發生時，江燕標
之機車既係往左倒地，故第一審於勘驗時所發現該機車之左前車頭、左側手把、左前
擋泥板、左後腳踏板等處縱有擦痕，亦皆非可資為二車擦撞（碰）之確切證明。再江
燕標之左側腰部雖有擦破痕，且其左膝有挫傷，左手背有沾染泥土痕跡，惟該腰部擦
破痕，依卷存相驗照片所示，為上下方向之傷痕，若被告與江燕標之車輛於行進中有
擦碰，並擦撞江燕標之腰部，則其所造成之傷勢應係左右方向之擦痕，故江燕標之上
開傷勢應係其跌落地面時所造成。另據上所述，公訴人依台灣省竹苗區車輛行車事故
鑑定委員會之鑑定意見，指被告駕車行經前開路段，因未保持行車安全距離，致所駕
大貨車右後輪前方位置擦撞江燕標所騎乘之機車，使江燕標人車倒地因而肇事，則尚
乏確切之證據證明，亦非可採。再依卷附警方所拍攝之現場照片顯示，江燕標在機車
倒地之後，其身體雖遭被告所駕駛大貨車之右後車輪輾壓，但其機車卻未遭該大貨車
輾壓過，堪證江燕標應係在被告駕駛大貨車駛至肇事路段時，因其所騎乘之機車倒地
，並在被告大貨車前面車輪已駛過輾壓地點，後面車輪續往前駛來之瞬間，其身體滑
至被告大貨車之車身下，而遭該大貨車右後車輪輾壓死亡，在此瞬間，殊難期待被告
有預見或防止本件車禍發生之可能。復依上開照片顯示，江燕標被輾壓之地點，係在
經先前駛過車輛而在路面所留下之輪胎通行軌跡之上，顯見被告並無偏右行駛之情事
。而依卷附之道路交通事故調查報告表顯示，江燕標之機車在倒地後，其車身最左方
距離道路最右端有０．九公尺，即被告身體被輾壓之地點距離道路最右端約有一公尺
，而肇事路段內側道路當時正值施工，而僅留一線道路給車輛通行，江燕標又係從後
駛來，欲超越被告所駕駛之車輛，於此情形下，自難認被告有行車未注意與側邊行駛
之車輛保持安全間隔之情事。又由在江燕標機車倒地之現場前方適有一水泥基座，並
參酌本件肇事路段係上坡道路，被告所駕駛大貨車為重車，又有載貨，當時該路段內
側道路復為施工路段，其行車速度應較平穩，而江燕標之機車則行車便捷，其又係遭
被告大貨車之右後車輪所輾壓，應認本件車禍如係因爭行而發生，應係江燕標要從後
超越被告所駕駛之貨車，但在該水泥基座之前，因見無法超車而煞車滑倒所致，較合
情理。雖道路交通事故調查報告表上所繪九．０五公尺之煞車痕跡，依其寬度及行向
並非江燕標之機車所留，但亦不能據此即排除江燕標有因煞車而滑倒之可能。於此亦
難期被告對於本件車禍之發生，有預見或防止之可能。故本案被告並無應注意能注意
而不注意之過失，自無從對其科以業務過失致人於死罪責。乃維持第一審諭知被告無
罪之判決，駁回檢察官在第二審之上訴。已敘明其憑以認定之理由，從形式上觀察，
並無違背法令之情形存在。(二)、依卷附之現場照片（見相驗卷第十頁反面）顯示，江
燕標之機車於倒地後，其機車雖車頭方向偏向右側路邊水道，機車車尾斜向左側，但
該機車係往左倒地，且江燕標之身體則緊鄰躺於該機車之左側。江燕標之機車既係往
左倒地，則原判決據以認江燕標之身體因之向左滑入左側，即被告大貨車之車身下，
致遭被告大貨車之右後車輪輾壓致死（見原判決第六頁第十一行以下），核無違反物
理原則可言，上訴意旨(二)自難據之以違背法令而執為第三審上訴之適法理由。其餘上
訴意旨，徒憑己見，就原判決已說明事項或屬原審採證認事職權之適法行使，任意指
摘，或再為單純事實之爭執，亦顯與法律規定得為第三審上訴理由之違法情形，不相
適合。其上訴違背法律上之程式，應予駁回。
據上論結，應依刑事訴訟法第三百九十五條前段，判決如主文。
中      華      民      國    九十二    年      五      月     十五     日
                              最高法院刑事第九庭
                                  審判長法官  陳  炳  煌
                                        法官  陳  正  庸
                                        法官  韓  金  秀
                                        法官  吳  信  銘
                                        法官  徐  文  亮
      右正本證明與原本無異
                                              書  記  官
中      華      民      國    九十二    年      五      月     二十     日
                                                                      Ｑ


司法院資訊處製作；財團法人民間司法改革基金會備份。
